【裁判字號】    98,交聲,449
【裁判日期】    980416
【裁判案由】    交管條例聲異
【裁判全文】
臺灣板橋地方法院交通事件裁定         98年度交聲字第449號
原處分機關  交通部公路總局臺北區監理所
異  議  人
即受處分人  乙○○
上列異議人因違反道路交通管理處罰條例案件，對於交通部公路
總局臺北區監理所中華民國97年2 月13日所為之處分（原處分案
號：北監自裁字第裁40-CG0000000號），聲明異議，本院裁定如
下：
    主  文
異議駁回。
    理  由
一、原處分意旨略以：異議人即受處分人乙○○（下稱異議人）
    所有之車牌號碼9218－ET號自用小客車，於民國97年7 月13
    日9 時59分在新莊市○○路民富陸橋前，因「駕車行經有燈
    光號誌管制之交岔路口闖紅燈」，經臺北縣政府警察局警員
    依違反道路交通管理處罰條例第53條第1 項、第63條1 項第
    3 款規定以北縣警交字第CG0000000 號違反道路交通管理事
    件通知單逕行舉發，並對受處分人車籍地址寄送違規通知單
    ，於97年8 月5 日依規定辦理寄存送達；嗣異議人逾越應到
    案期限60日以上，原處分機關遂於98年2 月13日以北監自裁
    字裁40-CG0000000號裁決書處罰鍰新臺幣5,400 元，並記違
    規點數3 點等語。
二、聲明異議意旨略以：伊因未收到郵局送達證書，致無法於罰
    單繳納期限內繳交，直至去監理單位辦理牌照事宜，始知此
    張違規罰單之存在。伊係未收到之情況下，並非故意不繳，
    今遭裁處高額罰鍰，爰依法聲明異議云云。
三、按汽車駕駛人，行經有燈光號誌管制知交岔路口闖紅燈者，
    ，處新臺幣（下同）1,800 元以上5,400 元以下罰鍰，並記
    違規點數3 點，道路交通管理處罰條例第53條第1 項、第63
    條第1 項第3 款分別定有明文。次按對於違規行為逕行舉發
    者，應按已查明之資料填註車牌號碼、車輛種類、車主姓名
    及地址，並於通知單上方空白處加註逕行舉發之文字後，由
    舉發機關送達被通知人；又違反道路交通管理處罰條例第53
    條第1 項者，逾越應到案期限60日以上者裁處5,400 元，違
    反道路交通管理事件統一裁罰標準及處理細則第11條第1 項
    第4 款、違反道路交通管理事件統一裁罰基準表亦分別定有
    明文。
四、經查：
(一)本件異議人所有之車牌號碼號9218－ET號自用小客車，於上
    開時、地，因「駕車行經有燈光號誌管制之交岔路口闖紅燈
    」，經臺北縣政府警察局警員依法逕行舉發等情，有臺北縣
    政府警察局97年7 月31日北縣警交字第CG0000000 號舉發違
    反道路交通管理事件通知單1 張、逕行舉發違規採證照片2
    幀附卷可稽（見本院卷第12、14、15頁），且上開違規事由
    亦為異議人所不爭執，是異議人前揭自用小客車確有上開違
    規之事實，應屬明確。
(二)按處理違反道路交通管理事件，有關文書送達之程序，依行
    政程序法之規定，違反道路交通管理事件統一裁罰基準及處
    理細則第5 條定有明文；且按送達，於應受送達人之住居所
    、事務所或營業所為之。但在行政機關辦公處所或他處會晤
    應受送達人時，得於會晤處所為之。應受送達人有就業處所
    者，亦得向該處所為送達；於應送達處所不獲會晤應受送達
    人時，得將文書付與有辨別事理能力之同居人、受雇人或應
    送達處所之接收郵件人員。應受送達人或其同居人、受雇人
    、接收郵件人員無正當理由拒絕收領文書時，得將文書留置
    於應送達處所，以為送達；送達，不能依前二條規定為之者
    ，得將文書寄存送達地之地方自治或警察機關，並作送達通
    知書兩份，一份黏貼於應受送達人住居所、事務所、營業所
    或其就業處所門首，另一份交由鄰居轉交或置於該送達處所
    信箱或其他適當位置，以為送達。前項情形，由郵政機關為
    送達者，得將文書寄存於送達地之郵政機關。寄存機關自收
    受寄存文書之日起，應保存三個月，行政程序法第72條第1
    項、第3 項、第73條第1 項、第3 項、第74條分別定有明文
    。本件異議人雖執前詞置辯，惟本件違反道路交通管理事件
    通知單，確係經原舉發單位依受處分人違規當時之車籍地址
    即「臺北縣新莊市○○○路229 巷22號2 樓」寄送無誤；而
    原舉發單位將上開舉發違反道路交通管理事件通知單委由郵
    政機關，以掛號方式郵寄送達至受處分人之前揭車籍地址，
    因未獲會晤受處分人本人，亦無受領文書之同居人、受雇人
    或應受送達處所之接收郵件人員，即將該通知單寄存在送達
    地之新莊民安郵局，並製作送達通知書二份，一份黏貼於應
    受送達人住居所門首，另一份置於該受送達處所信箱，以為
    送達等情，則有原舉發單位臺北縣政府警察局送達證書影本
    1 份在卷可憑，且該違規通知單為寄存送達之經過，業經本
    件送達人即郵政機關之郵務士甲○○，於本院調查時到庭具
    結證述詳實，並有臺北縣政府警察局送達證書1 紙附卷可參
    （見本院卷第20頁背面至第21頁、第13頁）。按郵務士每日
    處理應送達之郵件甚多，對此等寄存送達之程序自熟知甚稔
    ，且其與收件人或送件人多不相識，當無疏漏或故意不黏貼
    或不留置寄存送達通知書之可能，則本件舉發通知單有依法
    為寄存送達之事實，應堪認定，其送達程序即於法無違。
(三)次按道路交通管理處罰條例所定罰鍰之處罰，受處罰人接獲
    違反道路交通管理事件通知單後，於15日內得不經裁決，逕
    依同條例第92條第3 項之罰鍰基準規定，向指定之處所繳納
    結案；不服舉發事實者，應於15日內，向處罰機關陳述意見
    ；其不依通知所定期限前往指定處所聽候裁決，且未依規定
    期限繳納罰鍰結案或向處罰機關陳述意見者，處罰機關得逕
    行裁決之，道路交通管理處罰條例第9 條第1 項有明文規定
    。本件異議人所有之自用小客車既有前述之違規事實，原舉
    發機關亦已將該舉發通知單依法送達，自應於寄存送達之日
    即97年8 月5 日發生合法送達之效力（臺灣高等法院暨所屬
    法院97年法律座談會刑事類提案第42號、第43號研討結果參
    照）。然異議人並未於合法送達生效後15日內，繳納罰鍰結
    案或陳述其不服舉發事實之意見，嗣原處分機關於98年2 月
    13日，就異議人前開違規事實之舉發通知單，因「逾越應到
    案期限60日以上」，乃參酌違反道路交通管理事件統一裁罰
    標準，裁處異議人即受處分人最高罰鍰5,400 元，則原處分
    機關就此部分之裁處，自非無據。
五、綜上所述，本件逕行舉發違反道路交通管理事件通知單，其
    送達程序於法尚無不合，已生送達之效力；異議人既經合法
    送達，惟未依指定應到案日期前到案，且逾越應到案期限已
    達60日以上，原處分機關爰依道路交通管理處罰條例第53條
    第1 項、第63條第1 項第3 款及違反道路交通管理事件統一
    裁罰基準表規定，裁處罰鍰5,400 元，並記違規點數3 點，
    於法並無不合，本件異議為無理由，應予駁回。
據上論斷，應依道路交通案件處理辦法第19條，裁定如主文。
中    華    民    國    98    年    4     月    16    日
                    交通法庭  法  官  陳海寧
以上正本證明與原本無異。
如不服本裁定應於送達後5 日內向本院提出抗告狀。
                              書記官  潘佳欣
中    華    民    國    98    年    4     月    16    日


司法院資訊處製作；財團法人民間司法改革基金會備份。
